【裁判字號】    97,竹建簡,2
【裁判日期】    970331
【裁判案由】    給付工程款
【裁判全文】
臺灣新竹地方法院民事簡易判決         97年度竹建簡字第2號
原      告  竹盛土地開發有限公司
法定代理人  乙○○
被      告  丙○○
上列當事人間給付工程款事件，本判決如下：
    主  文
原告之訴駁回。
訴訟費用由原告負擔。
    事 實 及 理 由
一、原告主張：
(一)、被告於民國96年8月9日，就新竹市○○街187巷97號房屋，
    委託原告從事拆除及裝潢等工程，項目計有拆除工程新臺幣
    （下同）75,000元、樓梯70,000元、拋光石英磚36,000元、
    大門落地鋁窗39,000元、客廳鋁門窗18,000元、廁所鋁窗4,
    500元、流理台上下櫃32,000元、水電配管50,000元、天花
    板含燈飾38,000元、衛浴磁磚24,000元、儲藏室推門9,000
    元、油漆35,000元、隔間105,100元、2樓1.5坪天花板4,500
    元、木質地板78,300元、浴室門6,000元、瓦斯線路配置3,0
    00元。另有追加工程項目：清洗鐵窗5,000元、房間實木門1
    6,000元、2樓浴室門6,000元、電箱更換8,000元、1樓電線
    更換11,700元、抽油煙機及瓦斯爐11,000元、電熱水器6,50
    0元、烘碗機6,500元、批土15,000元，總工程費用合計為71
    3,100元。
(二)、上開工程處理完畢對帳後，被告竟以原告遲延完工為由，扣
    除原合約款百分之30，僅給付工程款420,000元，然本件工
    程會有遲延，實係樓梯扶手裝置之問題，原告早於97年9月2
    7日委請師傅前去裝設扶手，卻遭被告以不喜歡扶手款式為
    由拒絕裝設，原告請被告自己上網找款式，被告隔了3天才
    提供扶手樣式，原告因需重新訂做，才會拖延到96年10月9
    日完工，原告實無可歸責，爰依上開工程契約，請求被告給
    付積欠之工程款，並聲明：被告應給付原告293,100元，
    及自聲請狀送達翌日（即96年12月14日）起至清償日止，按
    週年利率百分之5計算之利息。訴訟費用由被告負擔。
二、被告則以：
(一)、原告無非以其承攬被告所有房屋之拆除及裝潢工程已完工為
    由，訴請被告給付工程款。惟當事人互相表示意思一致者，
    無論其為明示或默示，契約即為成立；給付定有期限者，債
    務人自期限屆滿時起，負遲延責任；因可歸責承攬人之事由
    ，致工作逾約定期限始完成，或未約定期限而逾相當時間始
    完成者，定作人得請求減少報酬或請求賠償因遲延而生之損
    害；民法第153條第1項、第229條第1項、第502條第1項分別
    定有明文。本件依雙方簽立之工程合約書約定，原告須於96
    年9月30日完成拆除工程及交屋，然因可歸責於原告之事由
    ，至96年10月9日始行完工，原告自應負違約遲延之責。
(二)、本件總工程款經被告與訴外人即原告之代理人林子檸議價後
    ，為691,600元，非原告所稱713,100元，原告提出之工程估
    價單內追加工程部分之金額，非議價確認後之數額，若原告
    未有遲延之情，扣除被告業已給付之420,000元，被告只需
    再付原告271,600元。惟依雙方簽訂之工程合約書約定，原
    告每逾期2日應扣總工程款600,000元之百分之10，原告遲逾
    9日才完工，折算後應扣除總工程款百分之45即270,000元。
    另被告於96年8月9日簽立確認工程估價單時，該估價單內尚
    未有追加工程，該追加工程部分係原告未經被告同意擅自加
    註，原告持不實文書向本院聲請核發支付命令，並起訴請求
    工程款，其動機實屬可議，恐有偽造文書、詐欺之嫌。
(三)、原告為一專業房屋裝修公司，然於本案施工期間，卻未盡善
    良管理人之注意義務，不但未依被告之指示裝修及使用被告
    指定品牌之物品（如地磚、衛浴設備等），施工期間多處完
    工後又拆除重建，且未盡選任監督施工工人之責，致施工品
    質粗劣，重覆進行修補（如油漆批土、原木地板等工程），
    導致整體工程延宕，遲延完工日期，原告應自負違約之責，
    其竟不思反省改進，卻意圖將責任歸咎於被告，指稱遲延係
    因被告任意修改樓梯扶手款式及追加工程過多所致，惟樓梯
    扶手早於96年8月9日經被告確認拆除，被告不得不要求原告
    拆除重設，原告卻遲至96年10月9日完工。關於追加工程部
    分如安裝熱水器、瓦斯爐、烘碗機，於整體裝修工程中屬枝
    微末節，不足以影響工程之進行，延宕完工日期，原告所言
    全系狡飾卸責之詞，不足採信，並聲明：原告之訴駁回。
    訴訟費用由原告負擔。
三、兩造不爭執事項：
(一)、被告於96年8月9日，將其所有坐落新竹市○○街187巷9號房
    屋之拆除及裝潢工程，委託原告施作，兩造約定施工價格為
    60萬元，原告應於96年9月30日完工交屋，經被告驗收無誤
    後付清尾款，逾期交屋每逾2日，由被告扣總工程款600,000
    元之百分之10，直至交屋為止。
(二)、上開工程施工期間，兩造另有90,000元追加工程項目之約定
    。
(三)、上開整體工程（含追加工程）於96年10月9日完工，被告於
    上開整體工程完工後，以600,000元工程款計算每日逾期應
    扣30,000元為基準，9日共扣減270,000元，僅支付420, 000
    元工程款。
四、本院之判斷：
    本件原告主張上開工程遲延完工之原因，係被告拒絕原告裝
    設樓梯扶手，被告則辯稱原告事先未讓其挑選扶手樣式，欲
    裝設之扶手且是舊款、便宜的，才會拒絕裝設等語，則本件
    兩造爭執點厥為：上開工程逾期完工是否可歸責於原告？經
    查：
(一)、被告於96年8月9日委託原告施作上址房屋拆除及裝潢工程，
    本即包含樓梯扶手工程項目，原告為此於96年9月20日至訴
    外人甲○○所經營樓梯扶手店面挑選櫸木材質之扶手，並委
    請訴外人甲○○施工裝設，待訴外人甲○○於96年9月27日
    指派施工師傅前往被告上址房屋裝設扶手時，遭被告拒絕安
    裝，待至96年10月9日扶手安裝完畢始行交屋等情，為兩造
    所不爭執，核與證人甲○○於本院審理時證稱：「原告於9
    月20日到我店裡挑選櫸木扶手，說月底以前要完工，我店裡
    的師傅9月27日之前有去丈量，但沒有拿樣品，因為我們是
    對包商即原告，印象中是原告打電話叫我趕快進場，因為時
    間已經快到了。9月27日進場時，師傅回報說業主不讓安裝
    ，原因是說業主不喜歡木頭款式，師傅就把材料帶回來，也
    不知屋主以後安裝什麼。」等語大致相符（見本院97年3月
    18日言詞辯論筆錄），並有被告提出之工程完工確認書1份
    在卷可佐，堪信為真實。
(二)、被告係因原告欲行裝設之樓梯扶手未經被告事先挑選，復認
    該等扶手係舊款、便宜的等理由拒絕原告裝設等情，業經被
    告供明在卷，原告亦自承確未於裝設前先讓被告挑選扶手等
    語（見本院97年3月18日言詞辯論筆錄），顯見被告係以原
    告給付之扶手品質為拒絕裝設之其中理由。按給付物僅以種
    類指示者，依法律行為之性質或當事人之意思不能定其性質
    時，債務人應給付以中等品質之物；民法第200條第1項定有
    明文。查兩造就「樓梯扶手」之工項僅列明坪數及單價，未
    有規格、型式、材質等約定，為兩造所不爭執，且有工程估
    價單1份在卷可佐，惟依上開法律規定，原告給付之樓梯扶
    手仍應符合中等品質之要求，然本件原告單獨挑選之櫸木扶
    手屬中下等級，與中等品質之價格尚差1至2倍一節，業經證
    人甲○○於本院審理時證述在卷（見本院97年3月18日言詞
    辯論筆錄），堪認原告給付之樓梯扶手非中等品質之物之事
    實，是被告以原告給付之物不具應有之品質，拒卻原告裝設
    扶手，尚非無據。雖原告另以被告於拒絕裝設3日後始提供
    樓梯扶手款式，認被告亦有拖延云云，然原告迄未舉證以實
    其說，且與其所述：「（被告不喜歡扶手後）我有叫林小姐
    跟她接洽，27日當天我有去，我跟林小姐都有在場，被告不
    喜歡那個款式，我請林小姐去找別家廠商看被告喜歡那種款
    式，再跟她裝設好。」等語（見本院97年3月18日言詞辯論
    筆錄），表明業已儘快處理裝設扶手之情不符，是原告此部
    分所述，尚不足信。
(三)、本件原告訂約後，未與被告先行確定樓梯扶手之款式及材質
    ，復未依債之本旨給付中等品質之物，則被告主張原告給付
    之扶手欠缺應有之品質，拒絕原告裝設，尚屬有據，其後被
    告亦無何故意拖延扶手裝置之情事，則原告因此花費時日重
    新訂作扶手，導致本件工程遲延完工，顯有可歸責。從而，
    被告依兩造遲延1日扣款30,000元之約定，扣除遲延9日總額
    270,000元之工程款，即有理由。
(四)、本件工程總價計690,000元，為兩造所不爭執，而被告於扣
    除原告遲延9日總額270,000元之工程款後，既已將剩餘之工
    程款420,000元清償完畢，原告請求被告另行給付款項，即
    無從准許，應予駁回。
五、本案事證已臻明確，兩造其餘主張陳述及所提之證據，經審
    酌後，或與本件爭點無涉，或於判決結果無影響，爰不逐一
    論述，附此敘明。
六、據上論斷：本件原告之訴為無理由，並依民事訴訟法第436
    條第2項、第78條，判決如主文。
中    華    民    國    97    年    3    月    31     日
                  新竹簡易庭    法  官  林昌義
以上正本係照原本做成。
如對本判決上訴，須於判決送達後20日內向本院提出上訴狀。
中    華    民    國    97    年    3    月    31     日
                                書記官  馮玉玲


司法院資訊處製作；財團法人民間司法改革基金會備份。
